臺灣高雄地方法院民事判決　　　　　　　110年度訴字第614號
原　　　告　林修民　

被　　　告　陳榮宗　
訴訟代理人　陳韋勝　
上列當事人間請求排除侵害事件，本院於中華民國110年11月4日
言詞辯論終結，判決如下：
    主      文
原告之訴駁回。
訴訟費用由由原告負擔。
    事實及理由
一、原告主張：原告於民國73年7 月19日購得如附表所示土地（
    下稱系爭土地）及房屋（下稱系爭房屋，與系爭土地合稱系
    爭房地），為系爭房地之所有權人，被告係居住在同棟公寓
    3 樓之2 之住戶，非區分所有權人。原告於81年12月23日搬
    遷至桃園居住後將系爭房屋出租，詎被告竟擅將機車停放在
    系爭房屋之停仔腳（即騎樓，面積16.81 平方公尺，下稱系
    爭騎樓），並自認其有在系爭騎樓停放機車之絕對權利即民
    法第765 條所有權；被告另稱原告將系爭房屋後方空地（下
    稱系爭法定空地）以鐵皮圍住，係侵占同棟公寓全體住戶共
    有之法定空地，一再主張其有權使用系爭法定空地停放機車
    ，被告所為前揭主張均於法不合，為此，提起本件訴訟等語
    。並聲明：請求宣告被告要求在系爭法定空地停機車為非法
    ，並否決被告有在系爭騎樓停機車之絕對權利（即民法第76
    5 條所有權）。
二、被告則以：伊沒有機車，從未將機車停放在系爭騎樓，伊的
    家人僅偶爾因找不到其他停車處時始將機車停放在系爭騎樓
    ，但依高雄市政府整理機車慢車停放秩序實施要點第2 條第
    3 項規定，騎樓地未經高雄市政府交通局設置禁停標誌（線
    ）者，於不妨礙行人通行之情形，得沿騎樓地外緣橫向停放
    於騎樓地，並以一排為限，是系爭騎樓依法可停放機車。又
    系爭法定空地係由10人共有，但原告在系爭法定空地上私自
    加蓋鐵皮屋，他人均無法進入系爭法定空地，被告從未使用
    系爭法定空地停放機車，亦未曾要求在系爭法定空地停放機
    車等語置辯。並聲明：原告之訴駁回。
三、本院之判斷：
  ㈠按確認法律關係之訴，非原告有即受確認判決之法律上利益
    者，不得提起之，民事訴訟法第247 條第1 項前段定有明文
    。所謂即受確認判決之法律上利益，係指因法律關係之存否
    不明確，致原告在私法上之地位有受侵害之危險，而此項危
    險得以對於被告之確認判決除去之者而言（最高法院52年台
    上字第1240號裁判意旨參照）。如縱經法院判決確認，亦不
    能除去其不安之狀態者，即不能認為原告有受確認判決之法
    律上利益，而無保護之必要，其提起確認之訴自應駁回。
  ㈡原告主張：被告要求將系爭法定空地畫出10分之1 供被告停
    放機車之用，但被告非區分所有權人，無權提出此要求，故
    請求宣告被告要求在系爭法定空地停機車為非法等語。惟被
    告否認曾向原告要求在系爭法定空地停放機車，僅稱原告無
    權獨自占用系爭法定空地（見本院卷第80、176 頁），且原
    告已自認已在系爭法定空地上加蓋鐵皮屋將該地圍起，被告
    實際上未曾在系爭法定空地停放機車（見本院卷第175 頁）
    ，原告對被告曾向原告要求在系爭法定空地停放機車乙節，
    並未舉證以實其說，尚難採信。基此，被告既未向原告主張
    在系爭法定空地停放機車之權利，原告請求確認之法律關係
    （即被告使用系爭法定空地停放機車權利之有無）即無爭執
    存在，不能認原告有受確認判決之法律上利益，其提起此部
    分確認之訴無權利保護必要，應予駁回。
  ㈢原告另主張：被告非系爭騎樓之所有權人，卻自認有所有權
    ，在系爭騎樓恣意停車，並告誡他人不得妨礙，故請求否決
    被告有在系爭騎樓停機車之絕對權利（即民法第765 條所有
    權）等語（見本院卷第195 、199 頁）。惟系爭房屋總面積
    88.34 平方公尺（含一層面積71.53 平方公尺、騎樓16.8 1
    平方公尺），登記為原告單獨所有，有系爭房屋建物查詢資
    料表可稽（見本院卷第91頁），是依登記資料所示，系爭騎
    樓之所有權人係原告無疑。又綜觀被告歷次陳述及答辯狀所
    載內容，被告係依高雄市政府整理機車慢車停放秩序實施要
    點，主張可在系爭騎樓停放機車，但未曾主張對系爭騎樓有
    所有權，亦未否認原告對系爭騎樓之所有權。是以，系爭騎
    樓既登記為原告所有，非登記為被告所有，依土地法所為之
    登記有絕對真實之公信力，系爭騎樓之所有權歸屬原告要無
    爭議，被告復未主張對系爭騎樓有所有權，原告訴請確認被
    告無在系爭騎樓停機車之所有權，顯然欠缺即受確認判決之
    法律上利益，此部分之訴訟亦應予駁回。
四、綜上所述，原告請求宣告被告要求在系爭法定空地停機車為
    非法，並否決被告有在系爭騎樓停機車之絕對權利（即民法
    第765 條所有權），均無理由，應予駁回。
五、據上論結，原告之訴為無理由，依民事訴訟法第78條，判決
    如主文。
中    華    民    國   110    年    12    月    10    日
                  民事第四庭  法  官  徐彩芳
以上正本係照原本作成。
如對本判決上訴，須於判決送達後20日內向本院提出上訴狀。如
委任律師提起上訴者，應一併繳納上訴審裁判費。
中    華    民    國   110    年    12    月    13    日
                              書記官  盧瑞芳
附表：
┌──┬─────────────────────────────┐
│編號│土地坐落                                                  │
│    ├───┬────┬──┬──┬────┬──────┬──┤
│    │縣市  │鄉鎮市區│段  │小段│地號    │面積        │權利│
│    │      │        │    │    │        │（平方公尺）│範圍│
├──┼───┼────┼──┼──┼────┼──────┼──┤
│ 1  │高雄市│鼓山區  │內惟│四  │  44-3  │  316       │1/10│
└──┴───┴────┴──┴──┴────┴──────┴──┘
┌──┬──────┬──────┬──────┬──────┬──┐
│編號│建號        │建物門牌    │建築式樣主要│建物面積    │權利│
│    │            │            │建築材料及房│（平方公尺）│範圍│
│    │            │            │屋層數      │            │    │
├──┼──────┼──────┼──────┼──────┼──┤
│ 1  │高雄市鼓山區│高雄市鼓山區│鋼筋混凝土造│1層：71.53  │全部│
│    │內惟段四小段│翠華路272號 │5層         │騎樓：16.81 │    │
│    │827建號     │            │            │總面積：    │    │
│    │            │            │            │88.34       │    │
└──┴──────┴──────┴──────┴──────┴──┘